【裁判字號】    90,重上更(四),137
【裁判日期】    901004
【裁判案由】    毒品危害防制條例
【裁判全文】
臺灣高等法院刑事判決                        九十年度重上更(四)字第一三七號
    上 訴 人即
    被      告  甲○○
    指定辯護人  本院公設辯護人
右上訴人因違反毒品危害防制條例案件，不服臺灣板橋地方法院八十七年度訴字第一
三九五號，中華民國八十八年一月二十二日第一審判決（起訴案號：臺灣台北地方法
院檢察署八十七年度偵字第一０五三六、一三０七五號），提起上訴，判決後，經最
高法院第四次發回更審，本院判決如左：
    主  文
原判決撤銷。
甲○○連續販賣第一級毒品，處有期徒刑拾貳年，褫奪公權捌年。
扣案如附表一所示之海洛因壹小包、附表二編號一所示之海洛因貳小包、附表三編號
一所示之海洛因柒小包、附表四編號一所示之海洛因壹小包，均沒收銷燬之；另附表
四編號二所示之行動電話一支及附表三編號二所示物品均沒收。
    事  實
一、甲○○曾於民國（下同）七十三年間因肅清煙毒條例案件，經原法院判處有期徒
    刑四年六月，於七十三年十月二十三日經本院駁回上訴確定，嗣減為有期徒刑三
    年確定，於七十七年四月二十二日執行完畢；復於七十七年六月間因肅清煙毒條
    例案件，經原法院判處有期徒刑二年二月確定，於七十九年八月七日縮刑期滿執
    行完畢；又於八十年間因施用毒品案件，經原法院判處有期徒刑五年，嗣經本院
    撤銷改判處有期徒刑三年十月確定，再於八十一年間因違反麻醉藥品管理條例案
    件，經臺灣雲林地方法院判處有期徒刑七月確定，該二案嗣經定執行刑四年三月
    ，於八十二年十二月二十八日縮短刑期假釋出監；於假釋期間中復犯煙毒案件，
    經原法院於八十三年五月十七日判處有期徒刑四年六月確定，於八十五年五月十
    日因縮短刑期假釋出監（未構成累犯）；再於八十七年二月間因肅清煙毒條例案
    件，經本院裁處強制戒治。猶不知悔悟，竟意圖營利，並基於非法販賣海洛因之
    概括犯意，於八十七年五月二十七日上午十時許，在臺北市○○○路、昌吉街口
    ，向真實姓名不詳綽號「蕭仔」成年男子，以四萬元代價販入共約重兩錢（約七
    點五公克）之海洛因，予以分裝完畢後，於同日下午二時許，攜帶已分裝後之海
    洛因十小包，至乙○○位於臺北縣三重市○○路○段一四五巷一０六號四樓住處
    ，將其中三小包毒品海洛因，非法販賣予乙○○(價額不詳)，嗣於同日下午三時
    許，乙○○攜帶其已購得之其中如附表一所示海洛因一小包（淨重０．一公克）
    欲外出購買注射針筒時，為警於臺北縣三重市○○路○段一四五巷九十號樓梯間
    內查獲，並扣得上開海洛因一小包，經乙○○供出其海洛因係向甲○○購得，旋
    於同日十五時三十分許，帶同警員返其上開住處查獲甲○○，並於乙○○住處扣
    得乙○○所有如附表二所示之物（其中附表二編號一之海洛因二小包係甲○○販
    賣予乙○○之海洛因），並在甲○○身上扣得甲○○所有如附表三所示之物。甲
    ○○於八十七年五月二十八日移送臺灣臺北地方法院檢察署，經檢察官諭知限制
    住居後，復承前揭販賣海洛因之概括犯意，於同年六月二十六日，乙○○經警方
    借提配合警方追查其海洛因來源，乃撥打甲○○之0000000000號行動
    電話號碼，向甲○○佯稱欲購買價值五千元之海洛因，約定於同日下午五時許，
    由甲○○送價值五千元數量之海洛因至上開乙○○住處交易，甲○○乃將意圖販
    賣營利而於當日向綽號「蕭仔」成年男子在不詳地點所販入重量不詳及價格不詳
，並於不詳處所予以分裝，並將分裝後之其中如附表四編號一所示海洛因一小包
    （淨重一‧五一公克，包裝重０‧二五公克，起訴書誤繕為淨重一‧五公克）粘
    貼於左小腿上，依約於上開時間，攜至乙○○住處樓下門口前，欲將該一小包價
    值五千元之海洛因販賣予乙○○，旋於同日十七時許為埋伏之警員當場查獲，並
    經警於甲○○身上查扣上開如附表四編號一所示之該海洛因一小包及如附表四編
    號二所示甲○○所有、供販賣海洛因所用之上開行動電話一支。
二、案經臺北市政府警察局文山第二分局報請臺灣臺北地方法院檢察署檢察官偵查起
    訴。
    理  由
一、訊據上訴人即被告甲○○坦承於右揭時地以上開價格向真實姓名不詳綽號「蕭仔
    」成年男子購入海洛因之情，惟矢口否認有何非法販賣海洛因之犯行，辯稱：伊
    八十七年五月二十七日為警查獲該次，當時係借住於乙○○家中，並非去乙○○
    家販賣海洛因，而當日在伊身上查獲之海洛因七小包，則係供自己施用，該次為
    警查獲時毒癮發作，警訊筆錄並非實在；另八十七年六月二十六日被查獲該次，
    係因乙○○曾借款一萬元，當日乙○○打電話告以要償還伊一萬元，並無提及買
    五千元海洛因之事，伊並無販賣海洛因云云。經查：
（一）右揭事實，業經證人乙○○證述明確，其八十七年五月二十七日證稱：伊於八
      十七年五月二十七日為警查獲，扣得海洛因淨重０．一公克，復帶同警方至伊
      臺北縣三重市○○路○段一四五巷一０六號四樓住處，於房內扣得海洛因二包
      （淨重一．五公克）、安非他命、大麻等物品，房內尚有甲○○在場，警方在
      甲○○手上查扣海洛因七小包（共計淨重六．九二公克）、注射針筒二支、分
      裝用斜口吸管一支、及在其上衣口袋長壽煙盒內查扣一支摻有海洛因之香煙一
      支。伊注射之海洛因，均係向甲○○購買，甲○○今天攜帶海洛因前來販賣，
      等語（見臺灣臺北地方法院檢察署八十七年度偵字第一０五三六號卷第五頁正
      面及反面，以下簡稱第一０五三六號偵卷），及於八十七年六月二十六日證稱
      ：今伊由警方借提，警方帶同返回臺北縣三重市○○路○段一四五巷一０六號
      四樓住處，伊打甲○○行動電話0000000000號，佯稱欲購買五千元
      海洛因，甲○○於八十七年六月二十六日十七時許，攜海洛因一小包（淨重一
      ．五一公克）至伊住處門口即被警員查獲，經當場指認查獲之甲○○，就是販
      賣海洛因予伊之人無誤等語綦詳（見偵字第一三０七五號卷第九頁）。乙○○
      嗣後於原審法院審理時改稱：伊八十七年五月二十七日為警查獲當天，於警訊
      時毒癮發作，不知警訊筆錄如何製作，警察帶伊至伊家查獲甲○○，當時甲○
      ○係住於伊家，自八十七年四月起在伊家住了一個多月。另八十七年六月二十
      六日警察借提伊，帶伊回家後，在伊住處樓下以行動電話聯絡甲○○，在電話
      中伊說要還甲○○一萬元，叫甲○○來伊住處拿云云（見原審八十七年八月二
      十五日訊問筆錄），本院前審囑託臺灣彰化地方法院訊問及本院前審訊問證人
      乙○○亦相同證述。然：
    I乙○○於警訊時對於其被查獲之海洛因、安非他命、大麻、吸食器、針筒等物
      品之來源及用途均供述甚明，且甲○○亦同於乙○○房內為警查獲，其對於甲
      ○○被查扣之海洛因、針筒、摻海洛因之香煙等物品，均能與自己之上開查扣
      物品分辨清楚，復除對於其海洛因係購自於甲○○外，其餘大麻、安非他命毒
      品，亦分別供出其來源（見第一０五三六號偵卷第六頁），甚且為配合警方查
      緝，尚供出其他住於臺北市○○○路○段、電話00000000號之綽號「
      茶壺」男子，及住於臺北市○○○路○段一四七巷四號之綽號「阿六」男子均
      有施用毒品海洛因行為，及電話00000000號之綽號「阿混」、電話0
      0000000綽號「孫仔」、電話00000000號綽號「黑雲」者等人
      均有施用毒品之行為等情（見上開偵卷第七頁），乙○○並親自於警訊筆錄簽
      名及按指印，顯見其於警訊時神智甚為清楚，當天警方更確實依據乙○○所供
      述而查獲甲○○。足見乙○○嗣後改稱其警訊時毒癮發作，不知警訊筆錄如何
      製作云云，純係欲翻異其前證言而為迴護被告之詞，不足採信。況且警方係依
      台北地檢署劉承武檢察官簽發之偵查指揮書借提乙○○追查共犯及海洛因之上
      線，乙○○對於如何佯稱需要海洛因，被告甲○○於接到電話後就攜帶海洛因
      前來，為埋伏之警員查獲，在警訊中供述甚詳，於解還檢察官時，經檢察官訊
      問亦稱「借提所言實在，沒有刑求。」等語，(見八十七年偵字第13395號卷第
      50至53頁)更甚者，乙○○在未查出被告之前，在其所犯之毒品案偵查中，(即
      八十七年一三三九五號偵查案）更向檢察官坦承毒品「我是向甲○○買的，我
      願意帶警察去抓他到案」，(見上開卷第28頁)足證乙○○事後翻異前供，均不
      足取。
    II其次，雖乙○○改稱被告甲○○自八十七年四月間即住於其住處，大約住一個
      多月云云，經原審就該等情節隔離訊問被告結果，被告甲○○稱其係自八十七
      年五月十日左右起住於乙○○家，約住十幾天云云，二人所言不相一致，且經
      質之乙○○之母親潘美秀結證證稱：伊家僅有伊與乙○○同住，並無乙○○之
      朋友借住伊家中等語（見原審卷第一五八頁），彼此雖有不同，然潘美秀與乙
      ○○情為母子，其所供或為迴護其子乙○○，故證言難以採信，而依被告之弟
      弟朱建宏到庭證述，伊確實前去乙○○住處載被告之物品回家及乙○○之供詞
      等情，被告辯稱伊從八十七年四月底至五月初起至五月二十七日為警查獲前止
      即居住於乙○○住處應屬可信，但癥結點在於被告居住之時間，並非如其所辯
      即無販賣海洛因之犯行，已據乙○○供述明確，是此亦不得做為有利之證明。
      足信乙○○於警訊時供稱八十七年五月二十七日當日被告係至其住處販賣海洛
      因予伊之情為真實，該次並有查扣有甲○○已販賣予乙○○之如附表一之海洛
      因一小包及附表二編號一海洛因二小包可證。
    III乙○○另於原審改稱其八十七年六月二十六日打電話約甲○○至其住處，係要
      返還甲○○一萬元云云。惟經證人即本案承辦員警徐世光於原審訊問時結證：
      八十七年六月二十六日乙○○說要配合查獲其上手，因乙○○說被告都將海洛
      因送至其家，伊等乃帶乙○○返家，乙○○在其住處打電話聯絡被告甲○○，
      乙○○向甲○○表示要五千元之海洛因，乙○○因恐被告不來，說完要購買五
      千元之海洛因後，才提及要還甲○○一萬元之事等語（見原審卷第一二一頁）
      ，另一承辦警員陳國明於本院亦指稱當時乙○○打電話給被告確有說要用五千
      元買海洛因（見本院前審八十九年一月二十七日訊問筆錄）而被告亦確實依照
      與乙○○約定之時間、地點前來，並於其身上攜帶欲販賣予乙○○之海洛因一
      包（淨重一‧五一公克，包裝重０‧二五公克）份量與價格五千元亦相當，如
      其非欲販賣海洛因予乙○○，又何須攜帶毒品海洛因粘貼於左小腿依約前來？
      是被告辯解及乙○○前開於本院、原審法院及彰化地院之證言，無非分別為事
      後卸責及袒護被告之詞，均無足採。應以乙○○警訊時之初供方屬真實。
    Ⅳ雖乙○○就八十七年六月二十六日證稱在其住處樓下係以行動電話打給被告表
      示要先還前借款一萬元，與警方人員上開證稱乙○○係以家中電話打給被告表
      示要買五千元毒品，二者有所差異，但此部分資料已因逾保存期限而無法提供
      ，此有中華電信股份有限公司臺灣北區電信分公司八十九年十月三十一日北帳
      三字第八九０八一六０七００號函文一紙在卷可按，且無關本案宏旨，又被告
      與乙○○二人於接受訊問時，並未錄音、錄影，亦據臺北市政府警察局保安大
      隊第二中隊八十九年九月十三日報告書一紙在卷可按，此與八十七年一月二十
      一日修正公佈之刑事訴訟法第一百條之一所增訂者或有違反，但乙○○於八十
      七年五月二十七日經警訊問後，於二十八日在檢察官偵查時，向檢察官供稱警
      訊筆錄實在，且看過筆錄，檢察官訊以「何證據係甲○○賣你毒品海洛因？」
      時，乙○○更稱：「我家人可證明而且我昨天是帶警察去抓甲○○。」 (見八
      十七年偵字第10537號卷第30、30頁)，八十七年六月二十四日乙○○在警訊中
      又供稱係向被告甲○○購買海洛因，同月二十五日解還檢察官訊問時，亦向檢
      察官供稱「警訊筆錄實在，並已看過筆錄。」更向檢察官供稱，「毒品是向甲
      ○○買來的，我願意帶警察去抓他到案。」，六月二十六日，乙○○經警方借
      提配合警方追查其海洛因來源，乃撥打甲○○之0000000000號行動
      電話號碼，向甲○○佯稱欲購買價值五千元之海洛因，約定於同日下午五時許
      ，由甲○○送價值五千元數量之海洛因至上開乙○○住處交易，甲○○乃將意
      圖販賣而於當日向綽號「蕭仔」成年男子在不詳地點所販入重量不詳價值二萬
      二千元之海洛因，於不詳處所予以分裝，並將分裝後之其中如附表四編號一所
      示海洛因一小包（淨重一‧五一公克，包裝重０‧二五公克）粘貼於左小腿上
      ，依約於上開時間，攜至乙○○住處樓下門口前，欲將該一小包價值五千元之
      海洛因販賣予乙○○，旋於同日十七時許為埋伏之警員當場查獲，上開情節並
      經乙○○在警訊中供明，於解還檢察官時更稱警訊所言實在。（見八十七年偵
      字第13395號卷第12、13、28、29、43、46頁)，被告甲○○在警訊中雖堅不承
      認賣海洛因與乙○○，但檢察官訊問他「昨天你被乙○○調出來的」時，被告
      亦不否認是乙○○打大哥大給他，到他家被埋伏警察查獲等情形，綜上所述各
      節相互勾稽，仍難謂警訊筆錄無證據能力，併予指明。
（二）至被告另辯稱其於警訊時毒癮發作，並提出臺北市政府警察局保安警察大隊第
      二中隊所簽具之解送人犯報告書中「有無羈押必要之參考事項」欄中，註明「
      毒癮發作」為據云云，惟被告於八十七年六月二十七日入所時，並未有毒癮發
      作之情形，僅自述：藥物戒斷，並於當月二十九日至衛生課門診治療，此有臺
      灣臺北看守所八十九年九月十三日北所傑字第４９２５號函文一紙可依，再經
      原審法院訊問證人徐世光警員，證稱：八十七年五月二十七日伊有製作警訊筆
      錄，八十七年六月二十六日伊則參與查獲被告之過程，被告甲○○於警訊時精
      神很正常，沒有任何異狀，且不配合，只有說上手係「蕭仔」，但拒不供出「
      蕭仔」之呼叫器或聯絡電話，檢察官查扣被告八萬三千五百元，被告不甘心，
      就不願供出上手；因伊服務之保安大隊並無移送權，整理卷證後須將卷宗及人
      犯移送分局刑事組，伊等查獲後到送刑事組之期間，被告均正常，至於被告是
      否有在刑事組時毒癮發作，伊等則不知，伊等將被告送至刑事組時已隔了好幾
      個小時等語。另證人陳國明警員亦證稱：伊係於八十七年五月二十七日參與查
      獲乙○○，並根據乙○○之供述，查獲甲○○，是乙○○主動供出其海洛因係
      向被告甲○○購買，當時被告甲○○在乙○○家。被告甲○○於警訊時堅不吐
      實，在伊印象中，甲○○於警訊時還可以對談，精神正常等語（見原審卷第一
      二二、一０三頁），再該報告書中註明「毒癮發作」，其發作之時間、情形為
      何，是否係被告製作筆錄之時，均未明白載明，依上開證據尚難僅憑此即認定
      其於警訊『製作筆錄時』毒癮發作，而乙○○之警訊時亦無毒癮發作業見前述
      ，警訊筆錄應有證據能力。故被告上開辯解，亦不足採。
（三）本次最高法院發回意旨指示：「依原判決所載，上訴人係以每公克約值五千三
      百三十三元之代價販入海洛因，則所出前揭合計淨重一點六公克之三小包海洛
      因，其當初販入之成本達八千五百三十三元，乃上訴人以五千元之價格出賣與
      乙○○，其販入之成本反較出售價格為高，如何認為上訴人係以基於營利之意
      思而出賣該海洛因與乙○○，是否分裝之海洛因已經摻雜。抑有其他原因？不
      無疑義。」經查本院前審認定「甲○○先於八十七年五月二十七日上午十時許
      ，在臺北市○○○路、昌吉街口，向真實姓名不詳綽號「蕭仔」成年男子，以
      四萬元代價販入共約重兩錢（約七點五公克）之海洛因（平均每公克約價值五
      三三三元），予以分裝完畢後，於同日下午二時許，攜帶已分裝後之海洛因十
      小包，至乙○○位於臺北縣三重市○○路○段一四五巷一０六號四樓住處，將
      其中三小包毒品海洛因，以五千元之代價，非法販賣予乙○○」等情，經詳閱
      警訊筆錄，甲○○一直否認有販賣毒品與乙○○之犯行，歷審又一直否認，已
      無從再由甲○○口中查出任何販賣之價格或有無摻雜等其他原因，乙○○於警
      訊時雖供稱向被告購買毒品，但警察局之訊問以及檢察官之初訊，對於該三包
      毒品所為買賣之價格全未訊及，乙○○事後自一審開始亦推翻前供，否認向朱
      春榮購買毒品，已無從再由被告或乙○○之口中求得該次毒品買賣之真實價格
      ，就乙○○坦承向被告朱春洪購買海洛因之八十七年五月二十七日警訊筆錄及
      八十七年五月二十八日檢察官復訊之訊問筆錄觀之，(見八十七年偵字第10537
      號卷第8、9、10、30、31頁)五月二十七日被告賣給乙○○之海洛因之價格顯
      不明確。其在警訊中係供稱「其今天攜帶海洛因前來賣我」，至於買多少價錢
      如何，並未供明，檢察官偵查時則稱「海洛因三包是我的....... 昨天甲○○
      賣我半錢。」又與扣案屬於乙○○所有之毒品之重量不合，經合理之推斷，甲
      ○○既供稱係於八十七年五月二十七日上午十時許，在臺北市○○○路、昌吉
      街口，向真實姓名不詳綽號「蕭仔」成年男子，以四萬元代價販入共約重兩錢
      （約七點五公克）之海洛因等情，而潘某又稱當天甲○○帶毒品前來賣給伊，
      且當天被警察查獲之海洛因共有十包，乙○○及被告又一致供稱「三包為乙○
      ○向甲○○所買，七包為朱某所有」，再者，扣案之十包海洛因合計其重量約
      為八點二公克，與被告甲○○所供向蕭仔購買二錢之供詞大致相符，是乙○○
      被查獲之三包海洛因應認是五月二十七日當天向甲○○所買，當天攜至乙○○
      處賣給他三小包，只是價格因偵查之未完備，以致無法明確認定，但本院前審
      上開所認定該次買賣之價格為五千元，顯無憑據，本院不再憑採。又五月二十
      七日乙○○向被告甲○○所買之三小包海洛因價格多少，雖未據被告供明，然
      依交易習慣，所謂意圖營利，買賤賣貴固為通常之方法，但因應供需協調、開
      拓市場、物價波動、變賣求現種種市場狀況，平價售出，甚或削價求售，所在
      多有，非得僅以買賣價差決定行為人是否意圖營利，而須綜合其他具體情況審
      究之，又販賣海洛因係違法行為，罪刑極重，非可公然為之，亦無公定之價格
      ，無論如何分裝，均可任意分裝增減分量，甚至摻雜他物，而每次買賣之價差
      ，亦隨時依雙方資力、關係之深淺、需求之數量、來源是否充裕、販賣者是否
      渴求資金、查緝是否嚴緊、購買者被查獲時供述購買對象之可能性之風險評估
      等，而異其標準，非可一概而論，販賣之利得除經坦承及價量俱臻明確外，委
      難察得實情，販賣之人從價差或量差中牟利方式雖異，但其圖利之非法販賣行
      為則一，本案被告雖否認販賣海洛因之犯行，但其販賣海洛因與乙○○，既經
      潘某供明，又有扣案之海洛因為證，事證明確已如前述，關於被告有無營利之
      意圖，雖被告及乙○○堅不吐實，然由乙○○向被告購買毒品，買賣之方法都
      是打甲○○留言呼叫器0000000000等其回電話確定數量後送至乙○○之住處，
      (見八十七年偵字第10537號第9頁)且被告自稱以開計程車為業，又有多次煙毒
      麻藥前科，顯非鉅富，若無利得，豈願干冒犯下重刑，無償送與乙○○吸食？
      再依乙○○向警察所供「甲○○是販賣海洛因之上線」，被查獲時海洛因綁在
      左小腿等情形觀之，若非貪圖利得，何必如此？自不能以被告未供承此部分之
      事實，遽行推翻已明確之前證，致知過坦承者難辭刑責，而否認狡儈者反得逞
      僥倖，有失事理之平，是對於被告販賣海洛因之利得如何雖未必知悉，亦無妨
      其販賣行為之成立。
（四）最高法院發回意旨又指示：「販賣第一級毒品罪，不以販入之後復行賣出為要
      件，只須以營利為目的，販入後賣出，有一於此，即屬販賣既遂。依原判決事
      實欄之記載，上訴人於八十七年六月二十六日，被警察所查獲欲出售與乙○○
      之海洛因，係其意圖販賣而於同日向綽號蕭仔者所購入，然理由內未詳予闡明
      如何認定上訴人於當日係意圖販賣而販入該海洛因之憑據及理由」等語，經查
      依乙○○供承五月二十七日被查獲之毒品及六月二十六日佯稱要向被告所購買
      之毒品，恰好兩次被告都是向綽號蕭仔者購入，再轉賣予潘某，顯見被告係向
      蕭仔販入，再行出售予潘某，若無圖利之意思，何必如此？蓋買賣毒品罪刑極
      重，由卷面資料，彼兩人非親非故，相識不久，乙○○亦非請被告代為調貨，
      顯然是為販賣圖利，此由檢察官訊問乙○○「甲○○毒品又是向何人買」時，
      供稱：「一位姓蕭仔的買」 (見偵字第10537號第30頁)，足見被告向蕭仔購買
      毒品用以轉賣予乙○○，潘某亦極為清楚，從而應認定被告於八十七年六月二
      十六日，被警察所查獲欲出售與乙○○之海洛因，係其意圖販賣營利而於同日
      向綽號蕭仔者所購入。至於該次乙○○原無買受海洛因之意思，其虛與被告買
      賣海洛因，意在協助警察辦案，因警察埋伏在側伺機逮捕，事實上，其二人不
      能真正完成買賣海洛因之行為，因此，被告此部分應僅論以販賣未遂，最高法
      院八十五年度第四次刑事庭會議參照。
 (五) 此外，復有於八十七年五月廿七日十五時三十分許，在乙○○住處扣得甲○○
      所有如附表三所示之白色粉末七包，經送請法務部調查局鑑定結果，確係毒品
      海洛因無訛，共計淨重六‧九二公克（包裝重一‧三六公克），此有該局第0
      0000000號鑑定通知書一份在卷可稽，八十七年五月二十七日販賣海洛
      因與乙○○為警查獲所扣得之三小包海洛因，(見偵字第一○五三六號卷第三
      十三頁)亦經送法務部調查局鑑定結果，卻係海洛因無訛，其中一小包為淨重
      ○‧一公克（包裝重○‧三二公克），二小包為淨重一‧四七公克（包裝重○
      ‧六八公克）此亦有該局第00000000號鑑定通知書一份在卷可稽，(
      見本院卷第36頁)並有分裝用斜口吸管一支扣案足資佐證。另於八十七年六月
      二十六日十七時許，於甲○○身上扣得如附表四編號一之白色粉末一包，經送
      請法務部調查局鑑驗結果，確係毒品海洛因，淨重一‧五一公克（包裝重０‧
      二五公克），則有該局八十七年八月三日第00000000號鑑定通知書一
      份足考，復有如附表四編號二之被告所有供販賣海洛因所用之行動電話一支扣
      案足資證明。末按販賣海洛因係違法行為，非可公然為之，亦無公定之價格，
      不論任何包裝，均可任意分裝增減分量，而每次買賣之價量，亦可能隨時依雙
      方間之關係深淺、資力、需求量及對行情之認知、來源是否充裕、查緝是否嚴
      緊，購買者被查獲時供述購買對象之可能性風險之評估等，因而異其標準，並
      機動調整，非可一概而論，販賣之利得除經坦承犯行或價量俱臻明確外，委難
      察得實情，販賣之人從價差或量差中牟利方式雖異，其意圖營利之非法販賣行
      為則一；因本件被告未承認販賣犯行，偵訊乙○○時，又漏未詳細究明，致無
      法查得販賣之實際利得，惟被告與乙○○非屬至親，當無可能甘冒重典而按購
      入價格轉售而毫無利得，是其有營利之意圖，灼然明甚。本件事證已明，被告
      犯行洵堪認定。
二、按海洛因係毒品危害防制條例第二條第二項第一款所規定之第一級毒品。被告甲
    ○○販賣附表一及附表二編號一之第一級毒品海洛因予乙○○，核其所為，係犯
    毒品危害防制條例第四條第一項販賣第一級毒品罪。其五月二十七日販賣第一級
    毒品海洛因既遂之犯行與八十七年六月二十六日販賣附表四編號一海洛因未遂即
    遭逮捕（按該次乙○○原無買受海洛因之意思，其虛與被告買賣海洛因，意在協
    助警察辦案，因警察埋伏在側伺機逮捕，事實上，其二人不能真正完成買賣海洛
    因之行為，因此，被告此部分應僅論以販賣未遂，最高法院八十五年度第四次刑
    事庭會議參照），前後兩次犯行，雖有既未遂之別，然時間緊接，手法相同，所
    犯復為構成要件相同之罪名，顯係基於概括犯意為之，應依連續犯規定論以一罪
    ，惟被告所犯上開罪名，係最輕本刑為無期徒刑以上之罪，依刑法第六十五條第
    一項規定，不得加重。被告持有第一級毒品海洛因之低度行為，為販賣之高度行
    為所吸收，不另論罪。又起訴事實雖僅論及被告八十七年五月二十七日及同年六
    月二十六日二次非法販賣第一級毒品海洛因之犯行，而未論及其餘如事實欄所示
    之犯行，惟此部分與起訴部分之事實具有連續犯之裁判上一罪關係，本院自得併
    予審酌。末按犯罪之情狀可憫恕者，得酌量減輕其刑，刑法第五十九條定有明文
    ，茲被告固明知第一級毒品海洛因戕害人體身心甚鉅，對他人及社會危害非輕，
    猶為一己私利，從事販賣海洛因，然刑法之功能在於刑其所當刑，罰其所當罰，
    亦即「刑罰比例原則」，查被告販賣次數不多，所犯之法律刑責又重，顯有可憫
    恕之處，爰依第五十九條規定予以減輕其刑。
三、原審論處被告罪行本非無見，惟被告販賣次數不多，業如前述，其有可憫恕之處
    ，原審未依刑法第五十九條酌減輕其刑，再者本件之沒收應適用毒品危害防制條
    例第十九條第一項規定，原判決依刑法第三十八條沒收，均有未合，被告上訴否
    認犯罪，雖無理由，惟原判決既有可議，仍屬無可維持，仍應由本院將原判決撤
    銷。爰審酌被告曾有如事實欄所示之多次犯行（參卷附之臺灣高等法院檢察署刑
    案紀錄簡覆表），素行非佳，及其明知第一級毒品海洛因戕害人體身心甚鉅，對
    他人及社會危害非輕，猶為一己私利，從事販賣海洛因犯行，及其犯罪之動機、
    目的、方法、手段與犯後態度等一切情狀，量處如主文所示之刑，並依刑法第三
    十七條第二項之規定併予宣告褫奪公權八年。
四、扣案如附表一所示之海洛因一小包、附表二編號一所示之海洛因二小包、附表三
    編號一所示之海洛因七小包、附表四編號一所示之海洛因一小包，係查獲之毒品
    ，均應諭知沒收並銷燬之。又附表四編號二所示行動電話一支，為被告所有，供
    販賣海洛因所用之物，另附表三編號二所示斜口吸管一支，係供被告分裝販賣海
    洛因所用之物，且均經被告陳明為其所有，均應予沒收。至於八十七年五月二十
    七日販毒所得多少，既不明確，無從宣告沒收。
五、至於附表二編號二所示之安非他命及編號三所示之大麻，雖亦係查獲之毒品，惟
    係乙○○所施用之毒品（已由乙○○於警訊時陳明），且與本件被告販賣海洛因
    犯行無關，宜於乙○○案件內另為處理，不於本件判決內諭知沒收銷燬。而附表
    二編號四所示安非他命吸食器一組及編號五所示注射針筒三支，分別係乙○○所
    有供其施用安非他命及海洛因所用之物，亦據乙○○供明，亦與本件被告犯行無
    關，不於本件判決內諭知沒收。再附表三編號三所示內殘留微量海洛因殘渣之針
    筒二支及附表三編號四所示摻有重量不詳海洛因之香煙一支，雖係被告所有，惟
    乃供被告施用海洛因所用之物，與被告本件販賣海洛因犯行無關，亦不於本件判
    決內宣告沒收，附此敘明。又附表四編號三所示現金八萬三千五百元，並無證據
    證明係被告預備供販入毒品海洛因所用或因販賣毒品海洛因所得之財物，均不予
    宣告沒收。另呼叫器號碼00000000000只，於八十七年五月二十七日
    十五時許為警查獲時，並未扣案，而係被告委託警察人員代為保管，並可供繼續
    追查毒品上源，俟渠交保後再前往取回，此有臺北市政府警察局保安大隊第二中
    隊八十九年九月十三日報告書一紙在卷可按，即非供被告販賣海洛因所用之物，
    亦不予諭知沒收。公訴意旨另以：被告意圖營利，基於非法販賣海洛因之概括犯
    意，自八十七年五月中旬某日起至同年五月二十七日止，向真實姓名不詳綽號「
    蕭仔」成年男子販入第一級毒品海洛因後，再先後於臺北縣三重市○○路○段一
    四五巷一０六號四樓，以新台幣（下同）三千至五千元不等代價，非法販賣海洛
    因予乙○○三次，從中謀取利益等情，認其有犯毒品危害防制條例之罪，惟此部
    分之犯行，雖經乙○○在警訊中供明，但被告堅決否認，乙○○於事後又推翻前
    供，此外又無扣案之各該次販賣之物證諸如毒品或販賣之金錢可憑，自難憑乙○
    ○之供詞遽認被告有此部份之犯行，此部分應認被告之罪證不足，惟因與有罪之
    部分有裁判上一罪之關係，自不為無罪之諭知，併此敘明。
據上論斷，應依刑事訴訟法第三百六十九條第一項前段、第三百六十四條、第二百九
十九條第一項前段，毒品危害防制條例第四條第一項、第十八條第一項前段、第十九
條第一項，刑法第十一條前段、第五十六條、第五十九條、第三十七條第二項、第三
項，判決如主文。
本案經檢察官沈明倫到庭執行職務。
中      華      民      國    九十    年     十     月        四        日
                              臺灣高等法院刑事第九庭
                                  審判長法  官  李  文  成
                                        法  官  官  有  明
                                        法  官  周  盈  文
右正本證明與原本無異。
如不服本判決應於收受送達後十日內向本院提出上訴書狀，其未敘述上訴之理由者並
得於提起上訴後十日內向本院補提理由書（均須按他造當事人之人數附繕本）。
                                        書記官  吳  素  雲
中      華      民      國    九十    年     十     月        五        日
附表一：
┌──┬─────┬────────────┐
│    │ 物   品  │     數       量        │
├──┼─────┼────────────┤
│    │海洛因    │一小包（淨重０．一公克）│
└──┴─────┴────────────┘
附表二：
┌──┬─────┬────────────┬──────────┐
│編號│ 物  品   │    數      量          │     備        註   │
├──┼─────┼────────────┼──────────┤
│ 一 │海洛因    │二小包（共計淨重一．五  │                    │
│    │          │公克）                  │                    │
├──┼─────┼────────────┼──────────┤
│ 二 │安非他命  │一小包（淨重０．四公克）│                    │
├──┼─────┼────────────┼──────────┤
│ 三 │大麻      │一小包（淨重０．四公克）│             │
├──┼─────┼────────────┼──────────┤
│ 四 │安非他命  │一組                    │乙○○所有供其施用  │
│    │吸食器    │                        │安非他命所用之物    │
├──┼─────┼────────────┼──────────┤
│ 五 │注射針筒  │三支                    │乙○○所有專供其施用│
│    │          │                        │海洛因所用之物      │
└──┴─────┴────────────┴──────────┘
附表三：
┌──┬─────┬────────────┬──────────┐
│編號│ 物   品  │     數       量        │    備        註    │
├──┼─────┼────────────┼──────────┤
│ 一 │海洛因    │七小包（共計淨重六．九二│                    │
│    │          │公克、包裝重一‧三六公克│                    │
│    │          │）（起訴書誤繕為淨重六．│                    │
│    │          │六公克）                │                    │
├──┼─────┼────────────┼──────────┤
│ 二 │分裝用斜  │一支                    │                    │
│    │口吸管    │                        │                    │
├──┼─────┼────────────┼──────────┤
│ 三 │內殘留微量│二支                    │甲○○所有供施用海洛│
│    │海洛因殘渣│                        │因所用之物          │
│    │之針筒    │                        │                    │
├──┼─────┼────────────┼──────────┤
│ 四 │摻有重量不│一支                    │                    │
│    │詳海洛因之│                        │                    │
│    │香煙      │                        │                    │
└──┴─────┴────────────┴──────────┘
附表四：
┌──┬─────┬────────────┐
│編號│ 物   品  │     數       量        │
├──┼─────┼────────────┤
│    │          │                        │
│ 一 │海洛因    │一小包（淨重一．五一公克│
│    │          │，起訴書誤繕為淨重一．五│
│    │          │公克）                  │
├──┼─────┼────────────┤
│ 二 │行動電話  │一支（非專供販賣用，不予│
│    │          │諭知沒收。              │
├──┼─────┼────────────┤
│ 三 │新台幣八萬│                        │
│    │三千五百元│                        │
└──┴─────┴────────────┘
附錄：本案論罪科刑法條全文
毒品危害防制條例第四條第一項
製造、運輸、販賣第一級毒品者，處死刑或無期徒刑；處無期徒刑者，得併科新臺幣
一千萬元以下罰金。


司法院資訊處製作；財團法人民間司法改革基金會備份。
